臺灣新北地方法院刑事判決　　　　　　 110年度交易字第90號
公　訴　人　臺灣新北地方檢察署檢察官
被　　　告　楊盛炳


上列被告因過失傷害案件，經檢察官提起公訴（109年度偵字第4
5014號），本院判決如下：
    主  文
楊盛炳無駕駛執照駕車，犯過失傷害罪，處拘役參拾日，如易科
罰金，以新臺幣壹仟元折算壹日。
    事  實
一、楊盛炳未領有駕駛執照，於民國109 年6月9日14時32分許，
    騎乘車牌號碼000-000 號普通重型機車，沿新北市樹林區保
    安街往板橋方向行駛，行經該路段與大安路交岔路口時，本
    應注意行駛至交岔路口時，應遵守燈光號誌，而依當無障礙
    物、視距良好等客觀行車環境，亦無不能注意之情事，竟疏
    未注意，貿然闖越紅燈，適有阮金鳳騎乘車牌號碼000-0000
    號普通重型機車，自新北市樹林區大安路往新莊方向行駛至
    該處，閃避不及，兩車因而發生碰撞，致阮金鳳人車倒地，
    並受有左側手肘擦傷、左側腕部挫傷、右側小腿挫傷之傷害
    。楊盛炳於肇事後停留在現場，在有偵查犯罪權限之機關或
    公務員發覺犯罪前，主動向前往現場處理之警員承認肇事，
    自首而接受裁判。
二、案經阮金鳳訴由新北市政府警察局樹林分局報告臺灣新北地
    方檢察署檢察官偵查起訴。
    理  由
一、認定事實所憑之證據及理由：
    訊據被告楊盛炳固坦承有於前揭時、地，騎乘機車與告訴人
    阮金鳳所騎乘機車發生碰撞，並致告訴人受有上揭傷害，惟
    矢口否認涉有何過失傷害犯行，辯稱：我沒有闖紅燈，是告
    訴人來撞伊，伊沒有過失等語（見本院卷第55頁）。經查：
  ㈠被告騎乘機車於上開時、地，與告訴人所騎乘機車發生碰撞
    ，並致告訴人受有事實欄所載傷害之事實，業據被告於警詢
    、偵訊，及本院準備程序、審理時均坦承不諱（見偵卷第 8
    頁至第9頁、第25頁、第64頁、本院卷第32頁至第33頁、第5
    3 頁至第55頁），核與證人即告訴人阮金鳳於警詢、偵訊（
    見偵卷第12頁至第13頁、第27頁、第64頁）、證人即警員鍾
    岱君於偵訊時（見偵卷第73頁）證述之情節大致相符，並有
    道路交通事故現場圖、道路交通事故調查報告表㈠、㈡、仁
    愛醫院109年6月19日診斷證明書、現場及車損照片12張、監
    視器截圖5張，及告訴人傷勢照片2張（見偵卷第17頁至第23
    頁、第37頁、第41頁至第46頁、第55頁至第57頁、見本院卷
    第59 頁至第60頁）各1份在卷可稽，是被告所騎乘機車，確
    有於上開時、地，與告訴人所騎乘機車發生碰撞，並造成告
    訴人受有事實欄所載傷害可明。
  ㈡被告雖辯稱其未闖越紅燈云云。然查，證人即現場處理警員
    鍾岱君於偵訊時證稱：經伊前往現場查看號誌之結果，大安
    路上號誌為紅燈時，保安街之號誌為綠燈，相反的，大安路
    上號誌為綠燈時，保安街之號誌為紅燈等語（見偵卷第73頁
    ），又經本院於110 年10月20日審理時勘驗卷附監視器畫面
    光碟，勘驗結果為：「螢幕顯示時間14：10：26時，保安街
    上之號誌為黃燈、螢幕顯示時間14：10：29時，保安街上號
    誌轉為紅燈、螢幕顯示時間14：10：31時，被告所騎乘機車
    越過停止線、螢幕顯示時間14：10：35時，兩車發生碰撞。
    」乙節，亦有本院110年10月20日審理筆錄1份，及監視器截
    圖5 張在卷可考（見本院卷第54頁、偵卷第55頁至第57頁）
    ，是本案發生時，被告行進方向之號誌應為紅燈，告訴人行
    進方向之號誌為綠燈之事實，應堪認定。被告空言否認犯行
    ，應係臨訟卸詞，不足採信。
  ㈢按汽車行駛至交岔路口，其行進、轉彎，應遵守燈光號誌，
    道路交通安全規則第102條第1項前段訂有明文，被告為正常
    智識之人，對上開規定應知之甚詳，並應確實遵守，而依案
    發當時，天候雖陰，然日間自然光線、無障礙物、視距良好
    等客觀行車環境，亦無不能注意之情事，竟疏未注意，貿然
    闖越紅燈，而釀本件事故，造成告訴人受有前揭傷害，被告
    就本件車禍之發生確有過失，且其過失行為與告訴人所受傷
    害間，復有相當因果關係，足堪認定。本案事證已臻明確，
    被告犯行堪以認定，應依法論科。
二、論罪科刑：
  ㈠論罪：
    按汽車駕駛人，無駕駛執照駕車、酒醉駕車、吸食毒品或迷
    幻藥駕車、行駛人行道或行經行人穿越道不依規定讓行人優
    先通行，因而致人受傷或死亡，依法應負刑事責任者，加重
    其刑至二分之一，道路交通管理處罰條例第86 條第1項定有
    明文。該條項規定係就刑法第276條第1項之過失致人於死罪
    、同條第2 項之業務過失致人於死罪，同法第284條第1項之
    過失傷害罪及過失傷害致重傷罪、同條第2 項之業務過失傷
    害罪及業務過失傷害致重傷罪之基本犯罪類型，對於加害人
    為汽車駕駛人，於從事駕駛汽車之特定行為時，無駕駛執照
    駕車、酒醉駕車、吸食毒品或迷幻藥駕車、行駛人行道或行
    經行人穿越道不依規定讓行人優先通行，因而致人傷亡之特
    殊行為要件予以加重處罰，已就刑法第276 條第1項、第2項
    、第284 條第1項、第2項各罪犯罪類型變更之個別犯罪行為
    予以加重，而成另一獨立之罪名，自屬刑法分則加重之性質
    （最高法院92年度第1次刑事庭會議決議、99年度台非字第1
    98號判決意旨參照）。查被告係無駕駛執照而騎乘機車肇事
    ，有中華電信公路監理電子閘門1 份（見偵卷第35頁），是
    核其所為，係違反道路交通管理處罰條例第86 條第1項、刑
    法第284 條前段之無駕駛執照駕車，犯過失傷害罪，並應加
    重其刑。
  ㈡科刑：
    ⒈自首：
      按對於未發覺之罪自首而受裁判者，減輕其刑，刑法第62
      條定有明文。此所謂「發覺」，並非以有偵查犯罪權責之
      機關或人員確知其人犯罪無誤為必要；如有確切之根據因
      而對犯人發生合理之懷疑，即足當之（最高法院89年度台
      上字第110 號刑事判決意旨參照）。查被告於肇事後，於
      有偵查權限之機關知悉肇事者係何人前，留待現場向前來
      處理之新北市政府警察局樹林分局交通分隊警員坦承肇事
      ，並接受裁判，有道路交通事故肇事人自首情形記錄表 1
      紙（見偵卷第31頁）在卷可憑，應依刑法第62條前段之規
      定減輕其刑，並依法先加後減輕之。
    ⒉爰以行為人責任為基礎，審酌被告無照駕車，疏未遵守道
      路交通安全規則，致告訴人因而受有傷害，所為實屬不該
      ，應予分難；復參酌告訴人所受傷勢，被告自始否認犯罪
      ，未與告訴人達成和解，亦未賠償告訴人所受損害，犯後
      態度不佳，兼衡被告素行（見卷附臺灣高等法院被告前案
      紀錄表）、於本院審理時自陳小學畢業、無業，靠領救濟
      金生活，獨居之家庭經濟環境（見本院卷第56 頁）等一
      切情狀，量處如主文所示之刑，並諭知易科罰金之折算標
      準。
據上論斷，應依刑事訴訟法第299條第1項前段（僅記載程序法條
），判決如主文。
本案經檢察官廖先志偵查起訴，由檢察官秦嘉瑋到庭執行職務。
中    華    民    國   110    年    11    月    25    日
                  刑事第十二庭  法  官  鄭淳予
上列正本證明與原本無異。
如不服本判決，應於判決送達後20日內敘明上訴理由，向本院提
出上訴狀（應附繕本），上訴於臺灣高等法院。其未敘述上訴理
由者，應於上訴期間屆滿後20日內向本院補提理由書「切勿逕送
上級法院」。
                                書記官  方信琇
中    華    民    國   110    年    11    月    25    日
 
附錄本案論罪科刑法條：
道路交通管理處罰條例第86條
汽車駕駛人，無駕駛執照駕車、酒醉駕車、吸食毒品或迷幻藥駕
車、行駛人行道或行經行人穿越道不依規定讓行人優先通行，因
而致人受傷或死亡，依法應負刑事責任者，加重其刑至二分之一
。
汽車駕駛人，在快車道依規定駕車行駛，因行人或慢車不依規定
，擅自進入快車道，而致人受傷或死亡，依法應負刑事責任者，
減輕其刑。
 
中華民國刑法第284條
因過失傷害人者，處一年以下有期徒刑、拘役或十萬元以下罰金
；致重傷者，處三年以下有期徒刑、拘役或三十萬元以下罰金。